臺灣桃園地方法院刑事判決　　　　　　 100年度侵訴字第45號
公　訴　人　臺灣桃園地方法院檢察署檢察官
被　　　告　徐紹強
選任辯護人　蔡榮德律師
上列被告因妨害性自主案件，經檢察官提起公訴（99年度偵字第
31560 號），本院判決如下：
    主  文
徐紹強無罪。
    理  由
一、公訴意旨略以：被告徐紹強與代號000000000（民國66年 8
    月生，真實姓名及年籍資料均詳卷，以下簡稱Ａ女）於99年
    10月2 日起至同年11月2 日止之期間係交往之情侶，並於99
    年10月19日起至同年11月1 日止，同居在Ａ女住處（地址詳
    卷）。惟渠2 人同居期間，Ａ女因有重度憂鬱症及患有泌尿
    道感染而身心不適，並無與被告性交之意願，被告亦明知此
    情，竟基於強制性交之接續犯意，自99年10月19日起至同年
    月31日止，在Ａ女住處，數度違反Ａ女之意願，強行脫除Ａ
    女所著衣褲後，將其陰莖插入Ａ女陰道而為性交。嗣經Ａ女
    報警處理，而查獲上情。因認被告涉有刑法第221 條第1 項
    之強制性交罪嫌。
二、按犯罪事實應依證據認定之，無證據不得認定犯罪事實；又
    不能證明被告犯罪者，應諭知無罪之判決，刑事訴訟法第15
    4 條第2 項、第301 條第1 項分別定有明文。又按事實之認
    定，應憑證據，如未能發現相當證據，或證據不足以證明，
    自不能以推測或擬制之方法，為裁判基礎；且認定犯罪事實
    所憑之證據，雖不以直接證據為限，間接證據亦包括在內，
    然而無論直接證據或間接證據，其為訴訟上之證明，須於通
    常一般之人均不致有所懷疑，而得確信其為真實之程度者，
    始得據為有罪之認定，倘其證明尚未達到此一程度，仍有合
    理之懷疑存在而無從使事實審法院得有罪之確信時，即應由
    法院為諭知被告無罪之判決，最高法院40年台上字第86號、
    76年台上字第4986號分別著有判例可資參照。另按告訴人之
    告訴，係以使被告受刑事訴追為目的，是其陳述是否與事實
    相符，仍應調查其他證據以資審認，最高法院52年台上字第
    1300號著有判例可資參照。
三、程序事項：
  (一)按被告以外之人於偵查中向檢察官所為之陳述，除顯有不可
    信之情況者外，得為證據，刑事訴訟法第159 條之1 第2 項
    定有明文。本案證人即告訴人Ａ女於偵查中向檢察官所為之
    陳述，雖屬傳聞證據，惟現階段刑事訴訟法規定檢察官代表
    國家偵查犯罪、實施公訴，依法其有訊問被告、證人及鑑定
    人之權，證人、鑑定人且須具結，而實務運作時，檢察官偵
    查中向被告以外之人所取得之陳述，原則上均能遵守法律規
    定，不致違法取供，其可信度極高，職是，被告以外之人前
    於偵查中已具結而為證述，除反對該項供述得具有證據能力
    之一方已釋明「顯有不可信之情況」之理由外，應認該證人
    於偵查中之陳述具有證據能力。查證人Ａ女於偵查中經具結
    而為證述，嗣於審判中經本院傳喚到庭，賦予被告及其選任
    辯護人行使對質權、反對詰問權之機會，則被告之對質詰問
    權已延緩至審判中確保，復經本院審酌該證述作成時之狀況
    ，並無顯不可信之情況存在，且被告及其選任辯護人亦未釋
    明該證述有何「顯有不可信之情況」之理由，是依前揭法條
    規定，證人Ａ女於偵查中之陳述，即有證據能力。至證人Ａ
    女於警詢中所為之陳述，亦係被告以外之人在審判外之陳述
    ，屬於傳聞證據，而被告及其選任辯護人否認其證據能力，
    且此部分筆錄核無同法第159 條之2 至第159 條之5 等傳聞
    法則例外規定之情形，是依同法第159 條第1 項之規定，即
    無證據能力，然此僅係指禁止作為認定犯罪事實及法律效果
    之實質證據，並非不得作為證明其他證據證明力之彈劾證據
    ，先予敘明。
  (二)除上開所述外，本案所引用之其餘供述及非供述證據，經本
    院依法踐行調查證據程序，檢察官、被告及其選任辯護人均
    不爭執各該證據之證據能力，且亦查無依法應排除其證據能
    力之情形，是後述所引用證據之證據能力均無疑義。
四、實體事項：
  (一)公訴意旨認被告涉有前揭犯行，無非係以證人Ａ女之證述、
    證人即國軍桃園總醫院精神科醫師陳淵瑜之證述、Ａ女於林
    佑祥診所及國軍桃園總醫院就診之病歷紀錄為其主要論據。
  (二)訊據被告固坦承曾與Ａ女交往及同居，並於該段期間有與Ａ
    女發生性交行為多次等事實，惟堅決否認有何強制性交之犯
    行，辯稱：伊自99年10月1 日起與Ａ女交往成為男、女朋友
    ，並於同年10月18日搬進Ａ女住處開始與Ａ女同居，直到同
    年11月1 日搬離Ａ女住處並分手，伊與Ａ女同居期間，並非
    每天與Ａ女發生性交行為，縱有發生性交行為，亦係兩情相
    悅，並未違反Ａ女之意願等語。辯護意旨則略以：本案除Ａ
    女片面指訴外，並無其他積極證據可佐，而Ａ女所述又有前
    後不一及相互矛盾之情形，且於Ａ女所稱遭被告強制性交之
    期間，Ａ女仍與被告同居，並曾與被告一同出遊或訪友，且
    被告亦邀約友人簡愷仁至Ａ女住處聊天、玩遊戲機，Ａ女與
    被告之互動實與一般正常交往之男女無異，益徵Ａ女指訴內
    容與事實不符，被告與Ａ女應係合意發生性交行為等語。經
    查：
  1.證人Ａ女雖一再指訴遭被告強制性交云云。惟(1)就被告對Ａ
    女為強制性交行為之次數、頻率、第一次及最後一次性侵害
    之時間等事項，證人Ａ女先於警詢時證稱：被告第一次對伊
    性侵害係發生在99年10月中旬，伊不記得遭被告強制性交之
    次數，但每一次都是在伊住處發生的云云（詳見偵卷第9 頁
    ）；復於偵查中證稱：被告對伊性侵害之時間約係於99年10
    月下旬，伊不記得次數，因為被告對伊性侵之時間不固定，
    地點都在伊住處，伊記得最後一次遭被告性侵時，伊很生氣
    ，伊以衛生紙擦拭下體發現有滲血，伊隔天有去國軍桃園總
    醫院看婦產科（病歷資料顯示Ａ女於99年10月27日，有至國
    軍桃園總醫院婦科就診，有國軍桃園總醫院100 年1 月17日
    醫桃企管字第1000000168號函附之病歷資料1 份在卷可按，
    見偵卷密封資料袋內第71頁反面），伊於99年10月中旬有跟
    被告抱怨伊不喜歡被告工作不穩定，一天到晚想要性行為，
    伊不想要性行為，被告約於99年10月19日晚上搬進伊住處，
    所以從99年10月下旬開始，被告對伊強制性交次數較為頻繁
    云云（詳見偵卷第26至27頁）；又於本院審理中證稱：從99
    年10月中下旬被告住進伊住處開始，伊就不願意與被告發生
    性交行為，大約從99年10月18日被告搬進伊住處起至同年11
    月1 日被告搬離伊住處止之期間，扣除同年10月23、24日被
    告去屏東及同年11月1 日共3 日外，其餘每天被告都有對伊
    為強制性交之行為，且平均1 天2 次，最後一次就是99年10
    月31日云云（詳見本院侵訴卷第62頁反面、第66頁、第69頁
    反面至第70頁），Ａ女歷次所述並非一致。(2)就被告第一次
    對Ａ女為強制性交之情節，證人Ａ女於警詢時證稱：伊與被
    告是男女朋友關係，伊有跟被告說「睡覺了」，被告說「我
    想要…」，伊就跟被告說「你知道什麼事情。」，因為被告
    也知道伊身體不舒服，被告靠近伊時，伊用手擋被告並說不
    要鬧了，被告就用手將伊左手壓住，還說「等一下就不會不
    舒服了」，伊就跟被告說「真的不要鬧了」，但被告沒有停
    手，將伊之衣服拉至胸部，伊以右手蓋住伊胸部，被告將伊
    衣服及褲子脫掉，伊將雙腿夾緊，被告以手強行扳開伊雙腿
    而對伊性侵害，過程中伊有表示很痛，被告就吐口水在伊陰
    部云云（詳見偵卷第9 頁）；又於本院審理中證稱：99年10
    月18日被告有接獲其前女友撥打之電話，其前女友要其告訴
    伊渠等2 人還有發生性交行為，被告一直向伊解釋關於其前
    女友之事，但伊表示沒什麼好說的，被告保證不會再發生相
    同事情，但伊不相信，被告就自己走進伊主臥房去睡覺，伊
    站在床邊並要被告回去其前女友身邊，被告說不可能，拉著
    伊坐在床邊，之後就將伊手壓著，伊要離開，但被告拉住伊
    手，伊將被告之手甩開，要被告不要碰伊，被告就直接用手
    壓住伊手，將伊壓在床頭板上，伊用腳踢被告，但被告以一
    隻手壓住伊雙手，並坐在伊身上，伊有表示不要，但被告沒
    有放手，仍然壓住伊手，脫去伊衣服、褲子，之後就發生伊
    不願意的事，就是將其陰莖插入伊陰道內云云（詳見本院侵
    訴卷第64頁），Ａ女前後所述亦大相逕庭。(3)就Ａ女報案原
    因乙節，證人Ａ女於偵查中證稱：伊曾試圖私下與被告談，
    將伊需要去婦產科回診之事告訴被告，要被告不要再這樣做
    了，要被告面對，但被告認為沒什麼，不肯出面處理，伊一
    直找不到被告，這是伊去報警的一小部分原因，最主要原因
    是因為伊覺得被告的行為很髒，伊會拖這麼久才提告是因為
    伊顧慮到伊還要做人，伊面對很大的壓力，伊去報案是因為
    伊還要活下去云云（詳見偵卷第28至29頁）；復於本院審理
    中證稱：99年11月7 日伊在派出所打被告一巴掌，一位女警
    將伊帶到一個房間內，關心伊為何要動手，伊就說伊打被告
    一巴掌還算輕，伊等被告來告伊，女警就詢問伊發生何事，
    伊有對女警說出被告變態之行為，女警就要伊先控制好情緒
    ，女警去通報社工，等伊準備好可以製作筆錄時再通知女警
    ，所以伊後來才去警局做筆錄云云（詳見本院侵訴卷第72頁
    ），Ａ女先後所述仍有歧異。既然Ａ女所為證述內容存有前
    述矛盾不一之處，是其所為指訴之真實性已非無疑，自難僅
    以Ａ女單一指訴，遽為不利於被告之認定。
  2.復參以證人Ａ女於本院審理中證稱：被告於99年10月18日搬
    進伊住處同居，同居期間，被告並無伊住處鑰匙，被告到伊
    住處樓下，就會傳簡訊給伊，叫伊下去開門，只有1 次被告
    外出後返回伊住處，伊拒絕為被告開門，其他時候伊都有幫
    被告開門，讓被告進入伊住處，另外被告也有找其友人簡愷
    仁到伊住處很多次，還有找被告住在龍潭的哥哥來伊住處，
    伊於99年10月底也有與被告一起帶伊之小孩去復興鄉農場看
    花及小動物等語（詳見本院侵訴卷第67頁反面、第71頁）；
    證人即被告友人簡愷仁於本院審理中證稱：伊於99年10月下
    旬去過Ａ女家2 次，都是晚上10點多去，待到隔天凌晨2 、
    3 點才離開，伊於晚上下班時接到被告電話，被告問伊要不
    要去Ａ女家玩遊戲機，伊就自己去Ａ女家，要先經過警衛開
    門才能進入，伊一到Ａ女家時，被告及Ａ女已經在沙發上等
    伊，然後大家有聊天，討論要玩什麼遊戲，被告與Ａ女之互
    動看起來感情很好、很穩定等語（詳見本院侵訴卷第81頁反
    面、第82頁反面至第83頁）；證人即被告友人莊聰文於本院
    審理中證稱：約於99年10月18日之後之10月中旬，伊與女友
    在釣蝦場釣蝦，伊打電話問被告要不要過來吃蝦子，被告就
    帶著Ａ女過來，並介紹Ａ女係其女友，後來一行人又去卡拉
    OK店唱歌，伊看到被告有剝蝦子給Ａ女吃，且在卡拉OK店唱
    歌時，被告與Ａ女也有接吻，所以伊覺得被告與Ａ女應該是
    熱戀的樣子，感情非常好等語（詳見本院侵訴卷第83頁反面
    至第85頁），若被告於入住Ａ女住處當天，即違反Ａ女意願
    對Ａ女強制性交，且同住期間又一再對Ａ女為強制性交行為
    ，則Ａ女應甚為憤怒而不願與被告相見，以避免再次遭被告
    性侵害，然Ａ女卻讓被告入住並同居，在被告無其住處鑰匙
    之情形下，未將被告驅離或禁止被告入內，又與被告一同出
    遊，並讓被告邀約友人簡愷仁至其住處，復跟隨被告與友人
    莊聰文見面，且於被告友人面前仍與被告有親密互動，Ａ女
    之行為實與一般遭受性侵害之被害人不願與加害人接觸，以
    避免再次受害之反應有異，益徵Ａ女所為指訴之憑信性堪慮
    。
  3.至證人Ａ女固於本院審理中證稱：伊與被告交往發生性交行
    為後，伊就開始因為泌尿道疾病就醫，症狀沒有好轉，會頻
    尿、下腹部很漲、小便有灼熱感，在此種情形下，如果進行
    性交行為，伊下體會很痛，也會流血，伊不可能願意與被告
    發生性交行為云云（詳見本院侵訴卷第62頁反面至第63頁）
    ，檢察官並以Ａ女患有泌尿道感染疾病，佐證Ａ女應無與被
    告發生性交行為之意願。然Ａ女於99年7 月20日、同年7 月
    24日及同年11月9 日，曾至林佑祥診所就醫，診斷結果均為
    急性膀胱炎，且未曾向該診所看診醫師告知遭人強制性交之
    事；又於同年10月27日至國軍桃園總醫院婦科就醫，經內診
    並無發炎症狀，診斷結果為未明示之尿道及泌尿道疾患；另
    於99年11月13日有至長庚醫療財團法人林口長庚紀念醫院（
    下稱林口長庚醫院）急診就醫，主訴下腹痛2 個星期，且有
    陰道分泌物及最近有性行為，但並無提及遭他人強制性交，
    經醫師診斷結果為骨盆腔發炎等情，有林佑祥診所病歷紀錄
    、上開國軍桃園總醫院函附之病歷資料、林佑祥診所100 年
    5 月27日回覆函、林口長庚醫院100 年6 月28日（100 ）長
    庚院法字第0603號函各1 份（見偵卷密封資料袋內第44至45
    頁、第48頁、第71頁反面；本院侵訴卷第6 頁、第18頁）附
    卷可稽，且證人陳淵渝醫師於偵查中亦證稱：伊係國軍桃園
    總醫院之精神科醫師，Ａ女從99年6 月開始係伊看診之病人
    ，Ａ女未曾向伊提及與被告交往之情形，也未曾表示遭被告
    強制性交，伊只知道因為被告年紀比Ａ女小，被告母親對Ａ
    女有成見，所以被告與Ａ女交往時間不長，Ａ女於99年11月
    15日於女警陪同下到伊醫院急診，主訴遭性侵害，但當時並
    未會診伊，所以伊不知詳細情形等語（詳見偵卷第106 至10
    7 頁），可知Ａ女於尚未與被告交往前，即有因急性膀胱炎
    就醫之紀錄，而於99年10月18日起至同年11月1 日止Ａ女與
    被告同居之期間，Ａ女僅有於99年10月27日至國軍桃園總醫
    院婦科就醫紀錄，且經醫師對Ａ女施以內診檢查，並無發炎
    症狀，Ａ女於上開同居期間，亦未向任何看診醫師表示遭人
    性侵害。衡情若Ａ女泌尿道疾患未癒，又遭被告強制性交多
    次，其病況必然惡化，何以Ａ女於與被告同居期間，因泌尿
    道相關疾病就醫之紀錄僅有1 次，而該次內診亦無發炎症狀
    ，且Ａ女於該段期間又未曾向醫師說明遭人強制性交之情事
    而尋求援助，實與常理不符。況Ａ女於本院審理中自承：伊
    第一次與被告發生性交行為係99年10月1 日，當時係伊願意
    的等語（詳見本院侵訴卷第62頁），若Ａ女自99年7 月起因
    急性膀胱炎就醫後，病況從未改善，持續有頻尿、下腹漲痛
    、小便灼熱感等不適症狀，致無進行性交行為之意願，何以
    於99年10月1 日卻未受該舊疾影響，合意與被告發生性交行
    為，是Ａ女縱有上開急性膀胱炎、未明示之尿道及泌尿道感
    染、骨盆腔發炎等就醫紀錄，亦無法推論Ａ女於其與被告同
    居期間之身體狀況不適宜為性交行為，而必無與被告為性交
    行為之合意。
五、綜上所述，告訴人Ａ女之指訴非無瑕疵可指，而本案除告訴
    人單一指訴外，並無其他積極證據足佐告訴人指訴之真實性
    ，且由Ａ女指稱遭被告強制性交後，卻仍與被告同居、出遊
    及交往互動等情形觀之，被告所辯上情非屬無據，依卷內所
    示資料，尚無法使通常一般之人均不致有所懷疑，而得確信
    被告犯罪為真實之程度。此外，復查無其他積極證據，足認
    被告確有檢察官所指之強制性交犯行，揆諸前揭說明，即不
    得證明被告犯罪，而應為無罪之諭知，以昭審慎。
據上論斷，應依刑事訴訟法第301 條第1 項，判決如主文。
本案經檢察官余怡寬到庭執行職務。
中    華    民    國    100   年    12    月    28    日
                  刑事第十二庭審判長法  官  許雅婷
                                    法  官  黃裕民
                                    法  官  黃珮如
以上正本證明與原本無異。
如不服本判決應於收受判決後10日內向本院提出上訴書狀，並應
敘述具體理由。其未敘述上訴理由者，應於上訴期間屆滿後20日
內向本院補提理由書( 均須按他造當事人之人數附繕本) 「切勿
逕送上級法院」。
                                    書記官  洪明煥
中    華    民    國   100    年    12    月    29    日